# 请教 chenyiwei 版主：仅通过合并而不是所有权份额形成合并如何处理

提问人：562345436 时间：2019-08-30 14:57:22
陈版主好：
企业会计准则第 20 号第四条注明：本准则不涉及 “仅通过合并而不是所有权份额将两个或者两个以上单独的企业合并成一个报告主体的企业合并”。
那么仅通过合并而不是所有权份额将两个或者两个以上单独的企业合并成一个报告主体的企业合并应该如何处理？
某企业通过与其他公司签订一致行动人协议实现对被投资企业的控制，将被投资单位纳入合并范围，是否属于 “仅通过合并而不是所有权份额”形成合并？

回答人：chenyiwei
根据《财政部关于执行企业会计准则的上市公司和非上市企业做好 2010 年年报工作的通知》（财会 [2010]25 号）：“仅通过合同而不是所有权份额将两个或者两个以上单独的企业(或特殊目的主体)合并形成一个报告主体的企业合并，也应当按照《企业会计准则第 20 号——企业合并》第五条至第十九条的规定进行会计处理”。
因此，原准则下的该项例外条款，现已不适用。
你说的情况，按照上述规定，应作为分步交易实现的企业合并（很可能是非同一控制下企业合并）处理。此时，在个别报表层面应按《企业会计准则第2 号——长期股权投资（ 2014 年修订）》第十四条第二款规定处理；在合并报表层面应按《企业会计准则第 33 号——合并财务报表（ 2014 年修订）》第四十八条规定处理。